【裁判字號】    90,自,168
【裁判日期】    901008
【裁判案由】    詐欺等
【裁判全文】
臺灣臺南地方法院刑事判決                            九十年度自字第一六八號
    自  訴  人  乙○○
    兼反訴被告
    自訴代理人  彭冀湘律師
    被      告  丙○○
    兼反訴人
右列被告及反訴被告因詐欺及誣告等案件，經自訴人提起自訴及反訴人提起反訴，本
院判決如左：
    主  文
乙○○、丙○○均無罪。
    理  由
壹、自訴部分
一、自訴意旨略稱：被告明知與自訴人從不相識，亦無任何生意往來，被告竟於民國
    八十七年三月二十日，虛以表明自訴人於八十二年間向伊買受鐘錶，價金總計新
    台幣（下同）三十三萬元整，並交付如附表所示之支票一張，該紙支票屆期提示
    不獲兌現，請求自訴人返還三十三萬元及自八二年十一月十五日起至清償日止，
    等原因、事實，以及應發支付命令之陳述，並檢附上開支票及退票理由，向本院
    請求核發支付命令，使本院陷於錯誤，而登載於職務上所載之公文書，並核發八
    十七年度促字第一０三五九號之支付命令，而認被告涉犯刑法第二百十四條之使
    公務員登載不實罪及同法第三百三十九條第二項之「詐欺得利罪」云云。被告先
    則以附表所示之支票係訴外人甲○○偽稱附表所示之支票係其妻即乙○○所簽發
    ，而於向其購買手錶時所交付，次則以附表所示之支票係訴外人顏家祥所交付，
    而顏家祥稱係其女友乙○○所簽發，等語抗辯。
二、按犯罪事實，應依證據認定之，無證據不得推定其犯罪事實，又不能證明被告犯
    罪者，應諭知無罪之判決，刑事訴訟法第一百五十四條、第三百零一條第一項分
    別定有明文。查本件自訴人主張以不實之原因事實，向本院請求發支付命令，因
    認被告涉犯刑法第二百十四條之使公務員登載不實罪及同法第三百三十九條第二
    項之「詐欺得利罪」。惟查法院核發支付命令，除聲請人表明當事人及法院外，
    另表明請求之標的並其數量及請求之原因、事實，以及應發支付命令之陳述，此
    觀民事訴訟法第五百十一條之規定自明。而法院僅就此聲請程式為形式上之審查
    ，債權人在督促程序就其所主張之事實毋庸舉證，債權人之聲請如合於上開法律
    規定，即據以核發，至該原因事實是否確實、聲請人所舉之債權憑證是否虛偽，
    與應否許可發支付命令無關，此觀諸債務人依同法第五百十六條對支付命令得不
    附理由提出異議，可得出相當之結論。從而本件被告丙○○所舉之原因事實，縱
    然為其所虛構，本院亦非因其行為陷於錯誤，而核發支付命令，亦即本院所核發
    之八十七年度促字第一０三五九號之支付命令與被告之虛構原因事實二者間，並
    無因果關係，被告所為自未該當刑法第二百十四條之使公務員登載不實罪及同法
    第三百三十九條第二項之「詐欺得利罪」，是縱被告於本院審理時所辯，前後多
    所矛盾而不可採，亦無從以該相繩。綜上所述，參互印證，本件依調查所得證據
    尚不足證明被告確有自訴人所指之犯行，此外復查無其他積極證據足資證明被告
    有右述犯行，揆諸首開說明，犯罪尚屬不能證明，爰為無罪之諭知。
貳、反訴部分：
一、反訴意旨略以：反訴人即被告確因出賣手錶，而取得反訴被告即自訴人之支票，
    並持向本院聲請支付命令並獲確定，反訴被告即自訴人並未詐欺及偽造文書，竟
    掐詞向本院提起自訴，意圖除去債權，因認反訴被告即自訴人涉有刑法第一百六
    十九條之誣告罪。反訴被告即自訴人則以反訴人即被告所持有之支票來源有問題
    ，並未誣告等語。
二、按誣告罪之成立，以犯人明知所訴虛偽為構成要件，若誤認有此事實，或以為有
    此嫌疑，自不得遽指為誣告。經查反訴人即被告所持有之如附表所示之支票，確
    非反訴被告即自訴人所簽發，而反訴人即被告就其如何取得附表所示之支票，又
    前後多所矛盾，且經本院多次命其舉證，均未舉證以實其說，此分有台灣台南地
    方法院檢察署檢察官八十三年度偵字第一八三號不起訴處分書及本院訊問筆錄在
    卷可稽，再反訴被告即自訴人確未受領本件支付命令，而係由證人楊東憲所收取
    ，亦經證人楊東憲到庭證稱屬實，並經本院調取本院八十七年度促字第一０三五
    九號案卷，而有該案卷所附之送達證書可參。故反訴被告即自訴人認反訴人即被
    告虛構原因事實並持附表所示之支票，聲請本院核發支付命令，有刑法第二百十
    四條之使公務員登載不實罪及同法第三百三十九條第二項之「詐欺得利罪」之犯
    嫌，非無正當懷疑，揆諸首開說明，自與誣告罪之要件未符。此外復查無其他積
    極證據足資證明反訴被告即自訴人有反訴人即被告所指之誣告犯行，揆諸首開說
    明，反訴被告即自訴人犯罪尚屬不能證明，爰為無罪之諭知。
據上論斷，應依刑事訴訟法第三百四十三條、第三百零一條第一項、第三百三十九條
、第三百三十八條，判決如主文。
中      華    民    國      九十        年      十      月      八    日
                                      臺灣臺南地方法院刑事第四庭
              法  官      鄧  希  賢
右正本證明與原本無異。
如不服本判決，應於判決送達後十日內向本院提出上訴狀( 應附繕本 )。
                                          書記官      陳  美  蓉
中      華    民    國      九十        年      十      月      八    日
┌──┬─────┬─────┬──────┬──────┬─────┐
│編號│銀行      │發票日    │支票號碼    │金額        │發票人    │
├──┼─────┼─────┼──────┼──────┼─────┤
│一  │萬通商業銀│82.11.15  │AB0000000   │三十三萬元  │乙○○    │
│    │行台南分行│          │            │            │          │
│    │          │          │            │            │          │
└──┴─────┴─────┴──────┴──────┴─────┘


司法院資訊處製作；財團法人民間司法改革基金會備份。
